臺灣臺北地方法院民事裁定　　　　　　 99年度家抗字第120號
抗　告　人　曹惠康
上列抗告人與相對人曹文耀間聲請認可收養事件，抗告人對於中
華民國九十九年十一月三十日本院九十九年度養聲字第二一一號
裁定提起抗告，本院裁定如下：
    主  文
抗告駁回。
抗告費用新臺幣壹仟元由抗告人負擔。
    理  由
一、按台灣地區與大陸地區人民關係條例第五十六條第一項規定
    ，收養之成立及終止，依各該收養者被收養者設籍地區之規
    定。次按「滿七歲以上之未成年人被收養時，應得其法定代
    理人之同意。」、「收養應以書面為之，並向法院聲請認可
    。」，民法第一千零七十六條之二第二項、第一千零七十九
    條第一項定有明文。再按台灣地區與大陸地區人民關係條例
    第六十五條規定，台灣地區人民收養大陸地區人民為養子女
    ，除依民法第一千零七十九條第五項規定外，有一、已有子
    女或養子女。二、同時收養二人以上為養子女。三、未經行
    政院設立或指定之機構或委託之民間團體驗證收養之事實等
    情形之一者，法院亦應不予認可。末按收養係以發生親子身
    分關係為目的之要式契約行為，必收養者與被收養者間有創
    設親子關係之「合意」，始能成立。是民法第一千零七十九
    條所定收養應備之「書面」，自係指雙方當事人以成立收養
    關係為內容所為意思表示合致之文書。苟無該項書面，其收
    養關係，即難認有效成立（最高法院七十九年度台上字第一
    四○八號裁判意旨參照）。
二、抗告人於原審聲請意旨略以：抗告人曹惠康願收養配偶趙朔
    雁之子即相對人曹文耀為養子，曹文耀係七歲以上未成年人
    ，經出養其法定代理人譚小龍同意，依民法第一千零七十九
    條第一項規定請求准予裁定認可。原審駁回抗告人之聲請，
    理由略以：民國九十九年六月十八日通知命抗告人於三十日
    內補正相對人生父譚小龍簽名並經認證之收養契約書，該項
    通知已於同年七月十七日送達聲請人，有送達證書附卷可稽
    ，抗告人於同年十月二十九日補正送養協議書之公證書、相
    對人生父譚小龍同意出養之公證書與認證書、相對人生父委
    託代辦收養手續書之公證書、財團法人海峽交流基金會資料
    檢索、如何收養大陸地區人民文件，然抗告人仍未提出送養
    協議書之中華民國駐外機構認證書，難以遽認兩造有收養之
    合意，其聲請難顯難認為合法，應予駁回。
三、抗告意旨略以：(一)「子女被收養時，應得其父母之同意。前
    項同意應作成書面並經公證。但已向法院聲請收養認可者，
    得以言詞向法院表示並記明筆錄代之。」，民法第一千零七
    十六條之一第一項本文及第二項定有明文。惟上開同意實無
    須以簽名方式作為表徵同意之依據，抗告人於原審提出之經
    大陸地區公證處公證並經財團法人海峽交流基金會予以驗證
    之收養公證書中記載「茲證明收養人曹惠康與被收養人曹文
    耀的生父譚小龍商定」，已符合上開規定須「得其父母之同
    意」及「應作成書面並經公證」之意旨；(二)抗告人與相對人
    母親趙朔雁結婚後，於大陸地區收養趙朔雁前婚之子女，並
    於九十六年四月二十三日取得相對人生父之同意，並簽具「
    送養協議書」，抗告人取得該「送養協議書」後隨即於同年
    月二十五日辦理公證，亦獲本國海基會認證，是以，抗告人
    所檢附之資料均為合法有效，且「收養公證書」為「送養協
    議書」之重述，足徵抗告人已取得相對人之簽名書面同意，
    並經大陸地區公證及本國海基會認證；(三)退萬步言之，因相
    對人生父現已失聯，其對相對人之保護教養已全由抗告人負
    擔，亦該當民法第一千零七十六條之一第一項第一款「子女
    被收養時，應得其父母之同意。但父母之一方或雙方對子女
    未盡保護教養義務者，不在此限。」之要件，是本件收養毋
    庸取得相對人生父之同意等語。
四、經查：(一)於九十六年四月間，被收養人即相對人曹文耀業已
    十六歲，依首揭我國民法第一千零七十六條之二第二項、第
    一千零七十九條第一項規定，收養契約書應由被收養人即相
    對人曹文耀本人簽具，並經其法定代理人同意，然抗告人於
    原審提出之九十六年四月二十三日送養協議書，被收養人即
    相對人曹文耀本人並未簽名，不符合前揭我國民法關於收養
    契約之書面要式規定；(二)另抗告人雖提出九十六年四月二十
    三日送養協議書之公證書，然並未提出送養協議書之中華民
    國駐外機構認證書，依首揭台灣地區與大陸地區人民關係條
    例第六十五條第三款規定，應不予認可收養；(三)綜上，原裁
    定駁回抗告人之聲請，於法並無不合。抗告意旨指摘原裁定
    不當，求予廢棄，為無理由，應予駁回。
五、爰裁定如主文。
中    華    民    國   100    年    5     月    30    日
                    家事法庭審判長法  官  蔡政哲
                                  法  官  吳素勤
                                  法  官  文衍正
以上為正本係照原本作成。
本裁定除以適用法規顯有錯誤為理由外，不得再抗告。
如提起再抗告，應於收受送達後10日內向本院提出再抗告狀，應
同時表明再抗告理由，且繳納再抗告費新臺幣1,000元。
中    華    民    國   100    年    5     月    30    日
                                  書記官  蔡沛圻